【裁判字號】    99,裁,3344
【裁判日期】    991216
【裁判案由】    臺灣地區與大陸地區人民關係條例
【裁判全文】
最  高  行  政  法  院  裁  定
                                      99年度裁字第3344號
上  訴  人  郭麗平
訴訟代理人  宋皇佑  律師
被 上訴 人  內政部
代  表  人  江宜樺
上列當事人間臺灣地區與大陸地區人民關係條例事件，上訴人對
於中華民國99年6月23日臺北高等行政法院99年度訴字第425號判
決，提起上訴，本院裁定如下：
    主  文
上訴駁回。
上訴審訴訟費用由上訴人負擔。
    理  由
一、按對於高等行政法院判決之上訴，非以其違背法令為理由，
    不得為之，行政訴訟法第242條定有明文。依同法第243條第
    1項規定，判決不適用法規或適用不當者，為違背法令；而
    判決有同條第2項所列各款情形之一者，為當然違背法令。
    是當事人對於高等行政法院判決上訴，如依行政訴訟法第24
    3條第1項規定，以高等行政法院判決有不適用法規或適用不
    當為理由時，其上訴狀或理由書應有具體之指摘，並揭示該
    法規之條項或其內容；若係成文法以外之法則，應揭示該法
    則之旨趣，倘為司法院解釋或本院之判例，則應揭示該判解
    之字號或其內容。如以行政訴訟法第243條第2項所列各款情
    形為理由時，其上訴狀或理由書，應揭示合於該條項各款之
    事實。上訴狀或理由書如未依此項方法表明者，即難認為已
    對高等行政法院判決之如何違背法令有具體之指摘，其上訴
    自難認為合法。
二、緣上訴人以其為訴外人方義良配偶之身分，於民國97年11月
    21日申請長期居留，經被上訴人審認其與方義良間並無同居
    之事實，而以98年4月24日內授移移陸榛字第0980959753號
    處分書否准所請，並廢止上訴人依親居留許可，註銷93年10
    月19日所核發之第9333253743號依親居留證（有效期間原申
    經延至98年7月26日），自出境之日起3年內不得再申請依親
    居留，自不予許可之翌日起3年內不得申請長期居留，請上
    訴人於收到處分書之翌日起10日內申請出境證件出境，未依
    規定申請出境或逾期未出境，得強制出境。上訴人不服，循
    序提起行政訴訟。
三、上訴人以原判決違背法令而聲明上訴，主張略以：(一)原判決
    僅以上訴人與依親對象即配偶方義良無同居之事實，即認定
    上訴人違反大陸地區人民在臺灣地區依親居留長期居留或定
    居許可辦法（下稱許可辦法）第27條第1項第9款之規定，然
    並未審究上訴人為維持生活並兼顧照料方義良之義務，始不
    得已北上工作賺取生活費，且於方義良需要時亦盡照顧義務
    之事實，顯然未盡其應依職權調查證據之義務，對於上訴人
    聲請傳喚證人方順和及函查南門醫院證明上訴人確曾簽名借
    用輪椅之事實，未予置理，有違行政訴訟法第133條規定。
    (二)夫妻固應負同居義務，惟若有民法第1001條但書規定之不
    能同居之正當理由時，即難謂有違反上開同居義務規定之情
    形，而應排除上開許可辦法第27條第1項第9款規定之適用。
    原審未能依職權調查上訴人是否有不能同居之正當理由，逕
    認無同居事實，無論其造成之原因為何，不能排除許可辦法
    第27條第1項第9款規定之適用云云，自有不適用民法第1001
    條但書規定之違背法令情事，與憲法尊重人性尊嚴原則亦背
    道而馳等語，為其論據。經核上訴人之上訴理由，或係重述
    其在原審業經主張而為原判決摒棄不採之陳詞，或係執其一
    己之法律見解，就原判決所為上訴人與依親對象並無同居之
    事實認定為爭議，核屬就原審取捨證據、認定事實之職權行
    使為指摘，並非具體表明合於不適用法規、適用法規不當、
    或行政訴訟法第243條第2項所列各款之事實，自難認對原判
    決之如何違背法令已有具體之指摘。依首開規定及說明，應
    認其上訴為不合法。至民法第1001條但書之規定，係規範夫
    妻間要求互負同居義務之例外情事，併予敘明。
四、據上論結，本件上訴為不合法。依行政訴訟法第249條第1項
    前段、第104條，民事訴訟法第95條、第78條，裁定如主文
    。
中    華    民    國    99    年    12    月    16    日
                    最高行政法院第六庭
                        審判長法官  藍  獻  林
                              法官  林  樹  埔
                              法官  廖  宏  明
                              法官  姜  素  娥
                              法官  林  文  舟

以  上  正  本  證  明  與  原  本  無  異
中    華    民    國    99    年    12    月    16    日
                              書記官  賀  瑞  鸞

司法院資訊處製作；財團法人民間司法改革基金會備份。
